【裁判字號】    95,交聲,70
【裁判日期】    950404
【裁判案由】    聲明異議
【裁判全文】
臺灣臺中地方法院交通事件裁定          95年度交聲字第70號
原處分機關  交通部公路總局臺中區監理所
聲明異議人  甲○○
即受處分人
上列受處分人因違反道路交通管理處罰條例案件，對於交通部公
路總局臺中區監理所臺中市監理站民國九十四年十一月二十五日
所為之中監違字第裁六０─ＡＢＶ六九八五八四號裁決書之處分
聲明異議，本院裁定如下：
    主  文
原處分撤銷。
甲○○不罰。
    理  由
一、原處分機關交通部公路總局臺中區監理所略以：受處分人即
    異議人甲○○（下稱異議人）於民國（下同）九十三年七月
    十四日十八時十分許，在臺北市○○○路與光復北路，其所
    有之車牌號碼ＣＥ─七九０三號自小客車，在劃有紅線路段
    臨時停車，經警開單告發時，執勤員警再詢問甲○○是否車
    輛駕駛人，甲○○再坦承係該車駕駛，該車現因卸貨而停於
    該處云云，據此執勤員警再令甲○○出示駕照及行照，因而
    察知甲○○係未領有駕駛執照而駕駛車輛，經警依違規事實
    製單舉發，違規單通知聯警方當場交付，經異議人拒絕簽收
    ，爰依法裁罰云云。
二、本件聲明異議意旨略以：異議人不服上開裁決書，因當時本
    件該小客車是熄火、三門全開、無人在車內，違規停放於上
    開地點卸貨中，當時警員要開單，異議人拜託他不要開單，
    司機回來馬上離開，但警員堅持開單，遂發生言語衝突，之
    後警察問個人資料，得知異議人沒有駕照，緊接著開該張無
    照駕駛，故異議人不服，本件並非異議人駕駛車輛並攔停，
    異議人並沒有駕駛車輛，亦未在駕駛座上，且當時異議人僅
    告知員警自己為車輛擁有者，並非駕駛人，司機在他處卸貨
    等語。
三、按汽車駕駛人，未領有駕駛執照駕車者，處新臺幣六千元以
    上一萬二千元以下罰鍰，並當場禁止其駕駛及扣留其車輛牌
    照，道路交通管理處罰條例第二十一條第一項第一款定有明
    文。依上揭條文規定，自限於未領有駕駛執照而仍「駕駛車
    輛」始有上開規定之裁罰，合先敘明。
四、經查，本件主要爭點為，異議人是否即係將系爭車輛停放於
    上揭違規地點之汽車駕駛人，異議人就此辯稱：警察盤問我
    ，我承認車子是我的，之後他叫我叫司機，我說司機還沒下
    來。‥‥當天是司機叫阿賢將該車違規停於該處等語，核與
    證人即乙○○到庭證稱：（法官問：九十三年七月十四日六
    點多，這部車因違規停車被開單，是何人把這部車停在該處
    地點？）是我。我從公司臺北市○○路○段一四七巷十五弄
    十六號開過來的，是開到南京東路跟光復北路口，這個是劃
    紅線的地區，我到那邊差不多六點。‥‥當天是我開車載老
    闆（指異議人）到違規地點，‥我上去送花，他在樓下顧車
    等語在卷，互核相符，是異議人辯稱：當日駕車是司機廖家
    賢，異議人並未無照駕駛等語，尚非無據。雖證人即執勤員
    警丙○○證稱：甲○○當時說車子是他開來的沒有錯。‥‥
    我有看到甲○○是從駕駛座下來，我有看到甲○○駕駛這部
    車，然後停車，停在紅線上面，他再下車。然後我開完單（
    指違規停車之罰單）後，他已經離開座位，要去找他，他就
    不在了，之後我就在那邊等他回來，之後我就要他出示駕照
    ，他說他沒有駕照，他拿身分證給我，所以我就開了這張無
    照駕駛的罰單云云，惟查，執勤員警丙○○雖有目睹「異議
    人」駕駛系爭車輛違規停車後下車，然其並未於駕駛座之人
    下車之際即當場向駕駛人表明其行為係違規停車且要求提出
    駕照，亦未有攔阻駕駛人為卸貨等行為，顯見其所目睹自駕
    駛座下車之駕駛人是否為異議人甲○○，是否誤認其後與員
    警表達意見之甲○○即係駕駛人，已非無疑；且執勤員警丙
    ○○其後對異議人再開列無照駕駛之罰單，亦經異議人當場
    表明拒絕簽收，亦有本件舉發違反道路交通管理事件通知單
    在卷可佐，且異議人其後係以推的方式將系爭車輛推離現場
    ，亦據證人丙○○證述在卷，足認於開列「無照駕駛」之罰
    單時，雙方已為異議人是否即為駕駛系爭車輛之駕駛人之事
    而起爭議，倘異議人確有向丙○○表示其係汽車駕駛人，其
    何須當場拒收該「無照駕駛」之罰單，並以推車方式離開現
    場？再參以系爭車輛係異議人所有，當時該小客車確有違規
    停於禁止臨時停車之紅線而為警開列罰單之情形，亦為異議
    人甲○○及證人丙○○所陳明在卷，足見異議人甲○○於上
    揭時地，確有向員警承認其應對禁止臨時停車負責之人，縱
    異議人當時自承為駕駛人，惟其既係主觀上認員警係詢問車
    輛之所有者，其因之誤認而自承，亦難遽之推定為駕駛人，
    是本件既無其他證據足資證明異議人有駕駛本件小客車之行
    為，異議人前開所辯，尚堪採信。原處分機關遽以裁罰，即
    有未洽，是原處分應予撤銷，並為不罰之諭知。
五、據上論斷，應依道路交通管理處罰條例第八十七條第二項、
    道路交通案件處理辦法第二十條規定，裁定如主文。
中    華    民    國    95    年    4     月    4     日
                  交通法庭  法  官    黃  家  慧
以上正本證明與原本無異。
如不服本裁定，應於送達後五日內，向本院提出抗告狀 。
                            書記官    張  美  鶯
中    華    民    國    95    年    4     月    4     日


司法院資訊處製作；財團法人民間司法改革基金會備份。
